臺灣高等法院花蓮分院刑事判決　　　　　 96年度上易字第4號
上　訴　人　臺灣臺東地方法院檢察署檢察官
被　　　告　甲○○
選任辯護人　邱聰安律師
上列上訴人因被告違反水利法案件，不服臺灣臺東地方法院95年
度易字第 282號中華民國95年11月30日第一審判決（聲請簡易判
決處刑案號：臺灣臺東地方法院檢察署95年度偵字第1484號），
提起上訴，本院判決如下：
    主  文
上訴駁回。
    理  由
一、本案經本院審理結果，認第一審判決對被告甲○○為免訴之
    諭知，核無不當，應予維持，並引用第一審判決書記載之證
    據及理由（如附件）。
二、檢察官上訴意旨略以：被告甲○○在欲興建新美佐呂橋工程
    旁之行水區內，埋設水泥涵管施作便橋，嗣因颱風來襲水泥
    涵管為樹枝雜物阻塞，溪水溢流至林忠森養殖九孔之養殖池
    ，致林忠森養殖之九孔死亡，當然構成公共危險。雖聲請簡
    易判決處刑書犯罪事實欄漏載「致生公共危險」，仍應認「
    致生公共危險」部分業經提起公訴，自應論斷。原審判決免
    刑，顯非適法等語。
三、經查：
（一）本件被告甲○○在偵查中認罪，檢察官並同意其求處拘役
      59天並支付新台幣10萬元予台東縣彩繪人生基金之請求，
      嗣被告亦已匯款新台幣10萬元予台東縣彩繪人生基金，有
      臺灣銀行公庫送款憑單在卷可憑（見偵查卷第30頁）。因
      之檢察官乃聲請簡易判決處刑，並敘明上情而求處判決拘
      役59日。
（二）依檢察官聲請簡易判決處刑，並具體求處判決拘役59日一
      節以觀，檢察官顯係起訴被告違反修正前水利法第92條之
      1第1項中段之罪（因水利法第92條之1第1項僅中段有拘役
      刑）。上訴意旨爭執係起訴被告犯修正前水利法第92條之
      1第1項後段之罪，已非正當並有違誠信原則。
（三）況原判決已詳加論述：「87年8月4日奧托颱風侵襲成功鎮
      ，除告訴人林忠森及林祥釧、王淵良 3人外，並無其他養
      殖業者陳報損害之情，有臺東縣成功鎮公所90年 9月17日
      90成鎮農字第7283號函文 1紙在卷可稽，且尚無證據足資
      證明林祥釧、王淵良之損害是因被告堆置而致，足認被告
      堆置砂石之行為，並未致生公共危險，自不該當修正前水
      利法第92條之 1後段及修正後水利法第94條之1第1項之規
      定」。故被告行為，亦無上訴意旨所指「致生公共危險」
      情事可言。
（四）綜上所述，檢察官之上訴核無理由，應予駁回，並不經言
      詞辯論為之。
據上論斷，應依刑事訴訟法第373條、第368條、第 372條，判決
如主文。
中　　華　　民　　國　　96　　年　　4 　　月　　30　　日
                        審判長法  官  何方興
                              法  官  林鳳珠
                              法  官  林德盛
以上正本證明與原本無異。
本件判決不得上訴。
                              書記官  劉妙娘
中　　華　　民　　國　　96　　年　　4 　　月　　30　　日
附件：
臺灣臺東地方法院刑事判決　　　　　　   95年度易字第282號
公　訴　人　臺灣臺東地方法院檢察署檢察官
被　　　告　甲○○　男　49歲（民國○○年○月○○日生）
　　　　　　　　　　身分證統一編號：Ｚ000000000號
　　　　　　　　　　住臺東縣臺東巿豐榮路68巷20號
上列被告因違反水利法案件，經檢察官聲請簡易判決處刑（95年
度偵字第1484號），本院認為有刑事訴訟法第451條第4項但書情
形，裁定適用通常程序審判，判決如下：
    主  文
本件免訴。
    理  由
一、公訴意旨如附件聲請簡易判決處刑書所載。
二、按犯罪後之法律已廢止其刑罰者，案件應諭知免訴之判決，
    該免訴之判決，得不經言詞辯論為之，刑事訴訟第302 條第
    4款、第307條分別定有明文。
三、經查：
（一）本件檢察官指被告甲○○違反水利法第78條第1項第3款之
      規定，認應依同法第92條之1第1項之規定論處，惟被告行
      為後，水利法民國92年2月6日修正公布第78條，刪除第92
      條之1，並增訂第78條之1 、第92條之2。依修正後之水利
      法規定，違反新修正水利法第78條之1第3款在河川區域內
      未經許可堆置土石之行為，應依同法第92條之2第7款科處
      新臺幣1百萬元以上5百萬元以下之罰鍰，即修正後之水利
      法對於堆置砂石因而損害他人權益之行為僅處以行政罰，
      而無刑罰規定。
（二）次查，87年8月4日奧托颱風侵襲成功鎮，除告訴人林忠森
      及林祥釧、王淵良3 人外，並無其他養殖業者陳報損害之
      情，有臺東縣成功鎮公所90年9 月17日90成鎮農字第7283
      號函文1 紙在卷可稽（參見本院88年度國字第6號第1宗第
      141 頁），且尚無證據足資證明林祥釧、王淵良之損害是
      因被告堆置而致，足認被告堆置砂石之行為，並未致生公
      共危險，自不該當修正前水利法第92條之1 後段及修正後
      水利法第94條之1第1項之規定，故尚無比較新舊法之必要
      。
（三）從而，被告行為後，修正前水利法第92條之1第1項中段之
      刑罰既已廢止，揆諸上開規定，本件爰不經言詞辯論，逕
      為諭知免訴之判決。
據上論斷，應依刑事訴訟法第302條第4 款、第307條，判決如主
文。
中　　華　　民　　國　　95　　年　　11　　月　　30  　日
                  刑事第四庭    審判長法  官  黃建都
                                      法  官  劉柏駿
                                      法  官  陳君鳳
